臺灣臺中地方法院民事判決　　　　　　　95年度婚字第1266號
原　　　告　乙○○
被　　　告　甲○○
上列當事人間請求離婚事件，本院於民國九十六年一月四日言詞
辯論終結，判決如下：
    主  文
准原告與被告離婚。
訴訟費用由被告負擔。
    事  實
甲、原告方面：
  一、聲明：求為判決如主文所示。
  二、陳述：兩造於民國（下同）六十七年四月十七日結婚，婚
      後兩造居住於「台中縣梧棲鎮○○○街二八巷二一弄二十
      號」。原感情尚洽，惟自九十年間起，被告忽而離家未歸
      ，經多次予以聯絡，均未回應，從此未再支付家庭生活費
      用，更不知所縱。此期間被告均未主動與原告或子女連絡
      ，嗣經原告報警協尋，被告亦未返家，直至九十四年間被
      告父親身歿，於拜祭之際見到被告，經原告懇請其返家，
      被告依舊不回，被告對兩造婚姻顯無維繫情意，長久如此
      ，原告實已心力交瘁，使原告精神倍感痛苦，對兩造婚姻
      亦不敢抱以任何幸福之期待。兩造婚姻已生重大裂痕，雙
      方已無婚姻之實，生活兩地，形同陌路，毫無感情，強求
      婚姻之名，僅徒增原告精神上痛苦及生活上困擾與衝突，
      對原告子女產生傷害。是被告離家迄今業已五年，兩造感
      情既已破裂，難以維持婚姻關係，為此本於民法第一千零
      五十二條第二項請求准許裁判離婚。
  三、證據：提出戶籍謄本二份、受（處）理失蹤人口案件登記
      表一份為證，並聲請傳訊證人即兩造子女王鴻昕。
乙、被告方面則未於言詞辯論期日到場，亦未提出任何書狀作何
    聲明或陳述。
丙、本院依職權函請臺中縣警察局清水分局就被告部分代為送達
    ；並調閱本院九十五年度家調字第一五五三號履行同居事件
    卷宗全卷。
    理  由
一、本件被告受合法之通知，無正當理由，未於言詞辯論期日到
    場，經核無民事訴訟法第三百八十六條所列各款之情形，爰
    依原告之聲請，准由其一造辯論而為判決。
二、原告主張兩造於六十七年四月十七日結婚，目前婚姻關係存
    續中，惟被告於九十間離家出走，音訊全無，棄家庭於不顧
    ，迄今未歸，仍在繼續狀態中等事實，業據原告提出戶籍謄
    本二份、受（處）理失蹤人口案件登記表一份為證，復據證
    人即兩造之子王鴻昕到庭證述：「我入伍之前就沒有看到被
    告，我約有五、六年沒有看到父親，入伍前他就離家。在我
    服役期間，我有約談父親，父親說大人的事，小孩不要管，
    之後他手機換，我也找不到他，九四年祖父去世時，在台南
    有見到父親」、「因為之前父親有表明不要回來，是他把話
    說絕了，他說他不要回來，這幾年家裡消費，都是母親在負
    責；他離家過後一通電話都沒有打回來過，過年過節也是如
    此。我知道母親要訴請離婚，我們子女也同意；這段時間都
    是我們子女陪伴母親，婚姻對母親而言是有名無實，我認為
    父親離家沒有正當理由」等語（本院九十五年十一月三十日
    言詞辯論筆錄第一、二頁參照）。徵之，婚姻關係及家庭生
    活有其私密之特性，常為外人無法以感官察知之情況下為之
    ，僅有營共同生活之家屬，因關係密切、契合，較外人能以
    其感官察知，而證人王鴻昕為兩造之子女，誼屬至親，又與
    兩造共同生活，苟非有此事實，衡情應不致於杜撰誣陷前揭
    事實，亦無維護對造之必要，是觀諸上情，證人王鴻昕上開
    證詞應堪可採。此外，被告經合法通知，並未於言詞辯論期
    日到場爭執或提出任何書狀答辯以供斟酌。據此，依上開證
    據及證人證詞觀之，原告主張兩造婚姻關係基礎已破滅，及
    被告自離家後分居五餘年，且被告不盡支付家庭生活費用責
    任乙情，自應信為真實。
三、按民法第一千零五十二條第二項之抽象離婚事由，係以「有
    前項（即第一項具體離婚事由）以外之重大事由，難以維持
    婚姻者，夫妻之一方得請求離婚但其事由應由夫妻之一方負
    責者，僅他方得請求離婚」為要件。是對於家庭生活之美滿
    幸福，有妨礙之情形，即得認其與此之所謂難以維持婚姻之
    重大事由相當。（最高法院七十九年台上字第一○四○號判
    決及八十六年度第二次民事庭會議決議可資參照）。至於是
    否有難以維持婚姻之重大事由，其判斷標準為婚姻是否已發
    生破綻而無回復之希望，此不可僅由原告已喪失維持婚姻意
    欲之主觀面加以認定，而應依客觀的標準，即難以維持婚姻
    之事實，是否已達於倘處於同一境況，任何人均將喪失維持
    婚姻希望之程度以決之（最高法院八十七年度台上字第一三
    ０四號判決意旨參照）。再按婚姻係以夫妻之共同生活為目
    的，配偶應互信互賴、相互協力，以保持共同生活之圓滿、
    安全及幸福，因而夫妻應相互尊重以增進情感和諧及誠摯之
    相處，此為維持婚姻之基礎，若此基礎不復存在，致夫妻無
    法共同生活，無復合之可能者，即應認有難以維持婚姻之重
    大事由存在。
四、再按家庭經濟基本之穩定乃維繫一個家庭生存尊嚴之命脈，
    且常居於維繫夫妻共同圓滿生活之實質地位，倘夫妻之一方
    離家出走，對家庭經濟及子女之生活、學習費用不肯負擔，
    造成夫妻另一方必須全然支付，造成難以抗拒之經濟壓力，
    ，不僅破壞婚姻共同生活之本質，危及家庭生計，造成家庭
    成員精神及物質生活極大負擔，亦嚴重腐蝕夫妻間互相共同
    維持家庭幸福安全之信賴，應構成難以維持婚姻之重大事由
    。本件被告不顧家計，使家庭陷於重大之經濟壓力，已如前
    述，足見兩造婚姻已不具互信基礎，且已危及家庭生計之維
    持，造成原告精神及物質上之重大負擔，嚴重妨礙家庭生活
    之美滿幸福；又被告自九十年間離家後，迄今未曾返家，再
    觀之被告上開行為，衡諸常情，縱使被告在不肯負擔家計，
    然既知原告住處及電話，若誠摯地希望共同負起對家庭之責
    任，更應勉力為之，被告既未提供任何家庭生活費，亦未與
    家人連絡，使維繫兩造婚姻關係之互信、互愛基礎蕩然無存
    ，既不能相互扶持，焉能冀望兩造維持正常之婚姻生活。是
    核其情節，實足使原告不堪其苦，是原告認兩造結髮情義已
    絕，其難再與被告共同生活，維持婚姻，其受有不可忍受之
    痛苦，自非無由。況且夫妻生活貴在相互扶持，且此依社會
    上一般觀念為體察，被告有此行為，著實對兩造的家庭產生
    不良的影響。是綜上各情，參互以觀，兩造既自九十年間分
    居後，幾乎未曾聯絡，兩造分居迄今，形同陌路，早已不營
    夫妻之共同生活，而被告對原告生活情況，早已不加聞問，
    婚姻中夫妻彼此扶持之特質蕩然無存，更遑論心靈之契合，
    宛如兩個個體分別存在，婚姻之意義盡失，而同居義務及扶
    助乃夫妻關係最重要之基礎，捨此則難期婚姻關係之穩定與
    健全，再斟酌婚姻關係中當事人之行為、態度、年齡、性格
    、教育程度、別居狀態及其時間之久暫綜合考量，應認兩造
    間存有難以維持婚姻之重大事由，且其不能同居之原因係由
    於被告逕自離家在外所致，被告就其分居在外，復未舉證其
    有正當理由。按本件兩造間既分居已五年，且被告既非無謀
    生能力，竟就家庭生活費，置諸不問，又不營夫妻之共同生
    活，即無夫妻之情分，亦無夫妻共同生活之實，此顯與婚姻
    係一男一女之兩性結合，以組織家庭，共同生活為目的之宗
    旨相違背，原告主張兩造間有不能維持婚姻之重大事由，核
    屬有據。而原告復提起本件離婚訴訟，顯見雙方均無尋求復
    合之意願，彼此間已失其婚姻誠摯相愛、互信互諒之基礎，
    兩造間之婚姻已生破綻而無回復之希望，且任何人處於同一
    情況下，亦均不願繼續維持此種有名無實之婚姻，堪信本件
    兩造間確有難以維持婚姻之重大事由存在，而難以繼續彼此
    之共同婚姻生活無疑，從而原告訴請裁判離婚，洵屬正當。
    本院參酌上開事證及德國、瑞士關於別居期間（三年至五年
    不等）之規定，認為兩造間之婚姻已生破綻，客觀上確實難
    以繼續維持婚姻共同生活，且顯無回復之希望，而其分居之
    責任應歸屬於被告，從而原告依上揭理由請求離婚，為有理
    由。從而原告依民法第一千零五十二條第二項請求判決離婚
    ，洵屬正當，應予准許。
五、據上論結：原告之訴，為有理由，並依民事訴訟法第第三百
    八十五條第一項前段、七十八條，判決如主文。
中　　華　　民　　國　　96　　年　　1　　 月　　18　　日
                  家事法庭      法　官　楊熾光
以上正本證明與原本無異。
如不服本判決，應於送達後廿日內，向本院提出上訴狀並表明上
訴理由，如於本判決宣示後送達前提起上訴者，應於判決送達後
廿日內補提上訴理由書（須附繕本）。
中　　華　　民　　國　　96　　年　　1　　 月　　18　　日
                                書記官
